【裁判字號】    95,訴,78
【裁判日期】    950619
【裁判案由】    侵權行為損害賠償
【裁判全文】
臺灣臺北地方法院民事判決                95年度訴字第78號
原      告  源典科技有限公司
法定代理人  甲○○
訴訟代理人  王志哲律師
被      告  乙○○
上列當事人間侵權行為損害賠償事件，本院於民國95年6月5日言
詞辯論終結，判決如下：
    主  文
原告之訴及假執行之聲請均駁回。
訴訟費用由原告擔負。
    事 實 及 理 由
一、原告起訴主張：被告乙○○為原告源典科技有限公司法定代
    理人甲○○之配偶，任職原告公司擔任會計職務，被告竟趁
    職務上保管原告印鑑之便未經原告法定代理人之同意，盜用
    原告公司所有華南商業銀行帳號000000000000帳戶印鑑，於
    民國92年12月19日提領三筆各新台幣（下同）50萬元及一筆
    151萬5,000元，又於93年1月8日再次提領156萬1,800元，並
    於93年10月6日再提領33萬6,000元，被告從原告公司所有之
    上述帳戶內總計盜領491萬2,800元（下稱系爭款項）。又被
    告將前開盜領金額中之307萬6,800元存入被告帳戶內等情，
    有華南銀行存摺、被告親筆填寫之取款條及往來認證單可憑
    。爰依侵權行為、不當得利之法律關係起訴請求，並聲明：
    (一)被告應給付原告新台幣491萬2800元，及自起訴狀繕本送
    達翌日起至清償日止按年息百分之5計算之利息。(二)願供擔
    保，請准宣告假執行。
二、被告答辯：原告公司於92年12月16日獲准設立登記，其資本
    額500萬元全由被告向親友籌措及被告長年存款而來，原告
    公司於92年12月11日向華南銀行雙園分行申請帳戶，開戶金
    額500元，及同日存入之499萬9,500元，皆由被告存摺轉入
    ，暫借予原告公司供申請公司之資本額，有被告所有華南銀
    行雙園分行帳號00000000 0000之存摺轉到原告公司上開帳
    戶存摺為證。又原告公司自設立登記以來，原告之法定代理
    人甲○○即將上開存摺、印鑑交付被告保管並授權被告全權
    處理，若非如此，何以甲○○不終止授權收回存摺、印鑑自
    行保管？綜此，被告既有權使用上開帳戶，且帳戶內500萬
    元為被告暫借原告，被告自得提領使用，是原告主張被告侵
    權行為、不當得利云云，實不足採，並聲明：(一)駁回原告之
    訴。(二)如受不利判決，願供擔保，請准免為假執行。
三、得心證之理由：
    原告主張被告利用保管原告存摺、印鑑之便，提領491萬2,8
    00元，並將其中307萬6,800元存入被告帳戶中，有華南銀行
    存摺、被告親筆填寫之取款憑條六張及外匯聯行往來認證單
    二紙可憑，復為被告所不爭執，堪認原告此部分之主張為真
    實。又原告主張被告所為屬於侵權行為，並應依不當得利返
    還上開款項云云，被告則以前揭情詞置辯，是本件所應審究
    者為(一)被告提領系爭款項491萬2,800元之行為是否為侵權行
    為？(二)被告將系爭款項其中307萬6,800元存入自己帳戶之行
    為是否構成不當得利？爰析述如下：
(一)、被告提領系爭款項491萬2,800元之行為，並非侵權行為：
    按因故意或過失，不法侵害他人之權利者，負損害賠償責任
    ，民法第184條第1項前段固定有明文，惟必行為人有不法之
    侵害行為始足當之。查，被告自74年與原告公司之法定代理
    人甲○○結婚來，即在甲○○為法定代理人之源興電業公司
    （下稱源興公司）擔任會計職務，長期保管、使用源興公司
    及甲○○之存摺、印章，且由被告處理源興公司與甲○○之
    銀行往來，交易記錄頻繁，有原告提出之取款憑條100張在
    卷可憑（本院卷第49頁至83頁）；又原告公司於92年12月11
    日籌備設立時開戶所存入之500元及499萬9,500元，為被告
    自其存摺提領後所存入，亦有被告之華南銀行雙園分行帳號
    000000000000 之存摺影本、取款憑條二紙在卷可稽（本院
    卷第32、33、90 至93頁）；92年12月16日獲准設立登記後
    ，被告亦擔任原告公司之會計職務並保管原告公司之存摺、
    印鑑及負責資金往來等情，為原告所自承，並有上開帳戶存
    摺影本在卷可憑（本院卷第10、11頁），足見被告有保管、
    使用原告公司存摺、印鑑及提領款項之權限。且被告在提領
    系爭款項之時，原告公司亦未終止同意由被告保管使用系爭
    存摺、印鑑及提領系爭款項，並由被告繼續使用上開帳戶中
    ，則被告於前述期間持上開存摺、印鑑至華南銀行提領491
    萬2,800元，自屬其權限範圍內之行為。況原告公司上開存
    摺內之款項500萬元，為被告所存入，原告亦未舉證證明該
    500萬元為其所有，被告既有權限使用原告公司之上開存摺
    及印鑑並提領款項，而存摺內之款項亦為被告所有，則被告
    所為，並非侵害原告權利之行為，故原告主張被告未經甲○
    ○同意，盜領原告前述金額侵害其權利云云，實不足採。
(二)、被告將提領之部份金額存入自己帳戶之行為，不構成不當得
    利：
    按無法律上之原因而受利益，致他人受損害者，應返還其利
    益，民法第179條第1項定有明文。如上所述，原告公司籌備
    設立時開戶所存入之500元及499萬9,500元，為被告所存入
    ，有被告之華南銀行雙園分行帳號00000000 0000之存摺影
    本、取款憑條二紙在卷可稽，原告亦未舉證證明該500萬元
    為其所有，從而，被告將其存入原告公司上開帳戶內之金額
    491萬2800元提出，並將其中307萬6,800元存入被告帳戶之
    行為，並無不當得利可言，是原告主張被告所為構成不當得
    利云云，亦無可採。
(三)、又兩造其餘之攻擊防禦方法，因與本院認定之結果不生影響
    ，爰不逐一審酌，附此敘說明。
四、原告之訴既無理由，其假執行之聲明即失所附麗，應併予駁
    回。
五、據上論結，本件原告之訴為無理由，依民事訴訟法第78條，
    判決如主文。
中    華    民    國    95    年    6     月    19    日
                    民事第六庭法   官  楊晉佳
以上正本，係照原本作成。
如對本判決上訴，須於判決送達後20日內向本院提出上訴狀。
中    華    民    國    95    年    6     月    19    日
                                書記官  朱俶伶


司法院資訊處製作；財團法人民間司法改革基金會備份。
